臺灣新北地方法院板橋簡易庭民事簡易判決
111年度板簡字第1581號
原      告  陳駿宏  
被      告  黃珮嘉  

上列當事人間請求給付會款事件，本院於民國111年9月27日言詞
辯論終結，判決如下：
    主      文
被告應給付原告新臺幣壹拾貳萬參仟參佰參拾元，及自民國一一
一年八月十三日起至清償日止，按週年利率百分之五計算之利息
。
訴訟費用由被告負擔。
本判決得假執行；但被告如以新臺幣壹拾貳萬參仟參佰參拾元為
原告供擔保，免為假執行。
    事實及理由
壹、程序事項：
　　本件被告經合法通知，無正當理由未於言詞辯論期日到場，
    核無民事訴訟法第386條所列各款情形，爰依原告之聲請，
    由其一造辯論而為判決。
貳、實體事項：
一、原告主張：原告加入被告所邀集之互助會，連同會首共43會
    ，約定每期會款金額為新臺幣（下同）20,000元，會期自民
    國108年4月1日起至111年10月1日止，每月1日開標（下稱系
    爭合會），原告加入1會，為未標活會。被告於108年11月4
    日收完會錢後數日，旋即向原告佯稱系爭合會將流會，被告
    遂向原告承諾，會將原告已繳交之會款133,300元（計算式
    ：每次標的會錢不一樣，108年4月8日20,000元、108年5月3
    日17,100元、108年6月3日16,200元、108年7月2日16,000元
    、108年8月5日16,000元、108年9月2日16,000元、108年10
    月3日16,000元、108年11月4日16,000元，以上共計133,300
    元。）交還予原告云云，原告便允諾讓被告嗣後償還，詎被
    告於110年12月透過朋友清償10,000元後，便避不見面，尚
    餘123,300元未清償，屢經原告催討，被告仍置之不理。為
    此，爰依解除系爭合會契約之法律關係、於108年11月4日收
    完會錢後數日所約定之契約，提起本件訴訟，請求被告返還
    上開會款等語。並聲明：㈠被告應給付原告123,330元，及自
    起訴狀繕本送達翌日起至清償日止，按週年利率5%計算之利
    息。㈡願供擔保請准宣告假執行。
二、被告未於言詞辯論期日到場，亦未提出準備書狀作何聲明或
    陳述。
三、法院之判斷：
　㈠按因會首破產、逃匿或有其他事由致合會不能繼續進行時，
    會首及已得標會員應給付之各期會款，應於每屆標會期日平
    均交付於未得標之會員。會首或已得標會員依第一項規定應
    平均交付於未得標會員之會款遲延給付，其遲付之數額已達
    兩期之總額時，該未得標會員得請求其給付全部會款，民法
    第709條之9第1項前段、第3項分別定有明文。次按稱和解者
    ，謂當事人約定，互相讓步，以終止爭執或防止爭執發生之
    契約，民法第736條亦有規定。又和解內容，倘以他種法律
    關係替代原有法律關係者，則係以和解契約創設新法律關係
    ，故債務人如不履行和解契約，債權人應依和解創設之新法
    律關係請求履行，不得再依原有法律關係請求給付（最高法
    院83年台上字第620號判決意旨參照）。
　㈡原告主張之事實，業據提出系爭合會名單、匯款記錄及對被
    告提起詐欺罪之刑事告訴狀在卷為證，前開刑事告訴已經臺
    灣新北地方檢察署（下稱新北地檢）檢察官111年度偵字第2
    5267號不起訴處分書為不起訴處分在案，有上開不起訴處分
    書附卷可考，復觀被告於新北地檢111年度偵字第25267號案
    件辯稱：伊被倒會沒有錢，很多會腳沒有給伊錢，會腳人都
    跑了，伊付不出錢來等語，且原告則主張：兩造於108年11
    月4日收完會錢後數日，被告約定會返還原告會錢，原告嗣
    後亦有收受被告透過朋友轉交之返還會款1萬元等語，而被
    告就原告主張之前揭事實，已於相當時期受合法之通知，而
    於未於言詞辯論期日到場，亦未提出書狀為任何聲明或陳述
    ，堪認原告前揭主張為真，足證兩造於108年11月4日收完會
    錢後數日達成創設性和解，約定由被告返還原告先前所繳之
    會款，而被告亦已清償1萬元。準此，原告請求被告返還會
    款123,330元，即屬有據。
　㈢至原告主張其依解除合會契約之法律關係亦得請求被告返還
    會款云云。然依民法第709 條之8 第2 項規定，原告非經會
    首以及會員全體之同意，本即不得「退會」或「將自己之會
    份轉讓於他人」，而所謂之退會，解釋上當然包括終止以及
    解除合會契約之情形在內，是除非原告已得會首以及會員全
    體之首肯，否則，原告縱以起訴狀繕本之送達，就被告即會
    首為解除合會契約之意思表示，礙於原告此舉未獲會首以及
    會員全體之同意，是其當然不生解除合會契約之法律效果，
    蓋倘容認原告任意解除或終止合會契約，從而退出系爭互助
    會並向會首請求返還其前已交付之會款，則民法第709 條之
    9 之規定（合會不能繼續進行之處理規定），勢將因「未得
    標會員人數」以及「彼等所得請求之會款」均不安定（隨時
    可能異動）而難落實（至於最高法院先前允許會員任意退會
    或向會首請求返還會款之相關判例，均因違反民法第二章第
    十九節之一【債編合會】之法律修訂，而已經最高法院民事
    庭會議決議「不再援用」），是原告於未得會首以及會員全
    體同意之情形下，恣意主張解除契約並請求回收會款云云，
    已然違反民法第709 條之8 第2 項之規定而非適法。況本件
    起訴時，原告既已自陳兩造在合會結束後確認應返還原告之
    款項，且就協議應付款之金額成立上開和解事宜，參照上開
    規定及說明，原告僅得依108年11月4日收完會錢後數日之和
    解契約之內容向被告請求還款，併予敘明。
　㈣末按遲延之債務，以支付金錢為標的者，債權人得請求依法
    定利率計算之遲延利息。給付無確定期限者，債務人於債權
    人得請求時，經其催告而未為給付，自受催告時起，負遲延
    責任。其經債權人起訴而送達訴狀，或依督促程序送達支付
    命令，或為其他相類之行為者，與催告有同一之效力。應付
    利息之債務，其利率未經約定，亦無法律可據者，週年利率
    為百分之5，民法第233條第1項、第229條第2項及第203條分
    別定有明文。本件原告請求被告返還之會款，係以支付金錢
    為標的，且無確定期限及約定利率，故原告請求被告給付自
    起訴狀繕本送達翌日即111年8月13日起至清償日止，按週年
    利率百分之5計算之利息，併應准許。
四、從而，原告依兩造於108年11月4日收完會錢後數日所約定之
    契約，請求被告給付123,330元，及自起訴狀繕本送達翌日
    即111年8月13日起至清償日止，按週年利率5%計算利息，為
    有理由，應予准許。
五、本件係就民事訴訟法第427條第1項訴訟適用簡易程序所為被
    告敗訴之判決，爰依同法第389條第1項第3款規定，職權宣
    告假執行，並依同法第392條第2項規定，依職權宣告被告如
    預供擔保後，免為假執行。
六、訴訟費用負擔之依據：民事訴訟法第78條。
中　　華　　民　　國　　111 　年　　10　　月　　14　　日
                  臺灣新北地方法院板橋簡易庭
                            法  官  許珮育
以上為正本係照原本作成。
如不服本判決，應於送達後20日內，向本院提出上訴狀並表明上
訴理由，如於本判決宣示後送達前提起上訴者，應於判決送達後
20日內補提上訴理由書（須附繕本）。
中　　華　　民　　國　　111 　年　　10　　月　　17　　日
                            書記官  吳昌穆